【裁判字號】    94,重訴,15
【裁判日期】    950329
【裁判案由】    毒品危害防制條例
【裁判全文】
臺灣苗栗地方法院刑事判決              94年度重訴字第15號
公  訴  人  臺灣苗栗地方法院檢察署檢察官
被      告  甲○○
                    號
                    現於臺灣苗栗看守所
指定辯護人  本院公設辯護人  乙○○
上列被告因毒品危害防制條例案件，經檢察官提起公訴 （94年度
偵字第1966號），本院判決如下：
      主  文
甲○○共同運輸第一級毒品，累犯，處有期徒刑拾肆年，併科罰
金新臺幣貳拾萬元，罰金如易服勞役，以罰金總額與陸個月之日
數比例計算。扣案之第一級毒品海洛因伍包（合計淨重壹玖肆點
捌捌公克），沒收銷燬之。扣案之第一級毒品外包裝伍只（合計
重玖點陸零公克）、內褲壹條，均沒收之。
      事  實
一、甲○○前因違反毒品危害防制條例案件，經本院於民國88年
    7 月31日，以88年度苗簡字第490 號，判處有期徒刑4 月，
    於88年8 月26日確定。其復因搶奪、竊盜等案件，經本院以
    88年訴字第98號，判處應執行有期徒刑1 年2 月，嗣經臺灣
    高等法院臺中分院，於89年5 月19日以88年上訴字第1596號
    駁回其上訴，並於89年6 月22日確定。而前述違反毒品危害
    防制條例、搶奪、竊盜等案件，經定其應執行有期徒刑1 年
    5 月確定。其又因竊盜案件，經本院以89年易字第916 號，
    判處有期徒刑2 月，於90年1 月28日確定，而與前述違反毒
    品危害防制條例等案件接續執行，於93年3 月12日縮短刑期
    假釋出獄，假釋期間交付保護管束，而於93年7 月6 日保護
    管束期滿未經撤銷假釋，視為執行完畢。
二、詎甲○○仍不知悔改，明知海洛因係毒品危害防制條例第2
    條第2 項第1 款規定之第1 級毒品，亦係行政院依據懲治走
    私條例第2 條第4 項之「公告管制物品項目及其數額」甲類
    第4 款之管制進出口物品，依法不得持有、運輸或私運進口
    。詎其與名為「邱達清」之成年男子（檢察官另案偵辦中）
    共同基於自大陸地區私運海洛因進入臺灣地區之犯意，先由
    「邱達清」於94年5 月25日，在苗栗縣苗栗市之苗栗縣政府
    附近，將新臺幣（下同）20萬元，交予甲○○。再由甲○○
    於94年5 月27日攜上開款項，前往大陸地區東莞虎門鎮，而
    於當日晚上8 時許，在該鎮某鵝肉店內，以18萬元之代價，
    向某姓名年籍不詳之成年男子，購入第1 級毒品海洛因5 包
    （合計淨重194.88公克，空包裝重9.60公克）後，旋即於翌
    日（同年月28日）下午，將前述海洛因藏放在所穿著之內褲
    內，自澳門搭乘GE354 號班機攜帶返回桃園縣大園鄉中正國
    際機場，而以此非法方法輸入並供己施用（其施用毒品部分
    ，由檢察官另案偵辦）。嗣於94年5 月28日下午3 時5 分許
    ，在桃園縣大園鄉中正國際機場內，為警查獲，並扣得甲○
    ○所攜帶之海洛因5 包（合計淨重194.88公克，空包裝重9.
    60公克），及供夾藏所用之藍色三角內褲1 條，始悉上情。
二、案經苗栗縣警察局通霄分局報告臺灣苗栗地方法院檢察署檢
    察官偵查後起訴。
    理  由
一、本件被告甲○○對於上述犯罪事實，迭於警詢、檢察官偵查
    及本院審理時坦承不諱。且被告甲○○所攜帶為警查扣之白
    色粉末5 包，經送請法務部調查局鑑定，經以化學呈色法、
    氣相層析質譜儀分析法鑑定之結果，該等扣案物確均含為第
    1 級毒品海洛因（合計淨重194.88公克，空包裝重9.60 公
    克）無誤，此有法務部調查局94年8 月4 日刑鑑字第990001
    262 號鑑定書1 份在卷可佐（參偵卷第71頁）。復有內褲1
    條扣案足稽，又有財政部臺北關稅局94年5 月28日北稽檢移
    字第0940100200號函及扣押（貨物、運輸工具）收據及搜索
    筆錄各1 份（參偵卷第27至29頁）、苗栗縣警察局通霄分局
    扣押筆錄、扣押物品目錄表各1 份（參偵卷第33至36頁）、
    照片2 張（參偵卷第37頁）、苗栗縣警察局通霄分局查獲毒
    品危害防制條例毒品初步檢驗報告單1 份（參偵卷第38頁）
    在卷可憑，事證明確，被告之犯行洵堪認定。
二、按海洛因係毒品危害防制條例第2 條第2 項第1 款規定之第
    1 級毒品，亦係行政院依據懲治走私條例第2 條第4 項之「
    公告管制物品項目及其數額」甲類第4 款之管制進出口物品
    。核被告甲○○所為，係犯毒品危害防制條例第4 條第1 項
    之運輸第1 級毒品罪及懲治走私條例第2 條第1 項私運管制
    物品罪。被告持有第1 級毒品海洛因之低度行為，為其運輸
    之高度行為所吸收，不另論罪。又被告甲○○與成年男子「
    邱達清」2 人間，就上述犯行，有犯意之聯絡與行為分擔，
    應為共同正犯。又被告所犯上述運輸第1 級毒品罪及私運管
    制物品罪2 罪間，係一行為而觸犯數罪名之想像競合關係，
    為想像競合犯，應依刑法第55條前段規定，從1 較重之運輸
    第1 級毒品罪處斷。又被告甲○○有犯罪事實欄一所示之前
    科素行，於送監執行後，在93年3 月12日縮短刑期假釋出獄
    ，假釋期間交付保護管束，而於93年7 月6 日保護管束期滿
    未經撤銷假釋，視為執行完畢，此有臺灣高等法院被告全國
    前案紀錄表及臺灣苗栗地方法院檢察署刑案資料查註紀錄表
    各1 份附卷可佐，其於上述案件執行完畢後，5 年內再犯本
    件最重本刑為有期徒刑以上之罪，為累犯「按刑法第47條之
    規定，累犯加重其本刑至2 分之1 。而運輸第1 級毒品，處
    死刑、無期徒刑，毒品危害防制條例第4 條第1 項定有明文
    。但死刑、無期徒刑不得加重，刑法第64條第1 項、第65條
    第1 項，分別定有明文。是本件被告甲○○之前述犯行雖屬
    累犯，但依法不能加重其刑，附此敘明。」。復查，被告甲
    ○○，並無任何運輸、販賣毒品之前科紀錄，此有臺灣高等
    法院被告前案紀錄表1 份在卷可憑，而被告自大陸地區東莞
    虎門鎮，向前述成年男子購買扣案之第1 級毒品海洛因後，
    以上述方式運輸進入臺灣地區，目的在於供己施用，參考其
    犯罪之動機、目的、手段及方法，惡性非重，衡酌其情節尚
    堪憫恕，若依毒品危害防制條例第4 條第1 項規定，予以宣
    告法定低度刑期，猶嫌過重，應依刑法第59條規定，減輕其
    刑。爰審酌被告為供其施用之緣故，即為前述運輸第1 級毒
    品之行為，倘若上述毒品因此流通於市面，影響所及不僅為
    個人，國家、社會亦會因此受有極大損害，足見其為害之鉅
    ，但斟酌本件相關毒品已為警查扣未流入市面、被告犯罪之
    手段尚屬平和等一切情狀，量處如主文所示之刑及併科罰金
    ，並就罰金部分，諭知易服勞役之折算標準。
三、復按毒品危害防制條例第18條第1 項規定，得諭知沒收並銷
    燬之者，以查獲之毒品及專供製造或施用毒品之器具為限，
    並不及於毒品之外包裝。而毒品外包裝既係用於包裹毒品，
    防其裸露、潮濕，便於攜帶販賣，亦係供販賣毒品所用之物
    ，應依毒品危害防制條例第19條第1 項之規定宣告沒收之，
    方屬適法，此有最高法院92年度台上字第1288號判決要旨可
    參。又毒品危害防制條例第19條第1 項關於沒收之規定，固
    採義務沒收主義，凡犯同條例第4 條至第9 條、第12條、第
    13 條 或第14條第1 項、第2 項之罪者，其供犯罪所用之物
    或因犯罪所得之財物，均需諭知沒收。但該法條並未規定「
    不問屬於犯人與否」，均沒收之，自仍以屬於被告或共犯所
    有者為限，始應予以沒收，此有最高法院92年度台上字第43
    91號判決要旨可考。而扣案之海洛因5 包（合計淨重194.88
    公克，空包裝重9.60公克），係屬第1 級毒品，應依毒品危
    害防制條例第18條第1 項前段規定，沒收銷燬之。又前述第
    1 級毒品之外包裝5 只（合計重9.60公克），及內褲1 條，
    均係其所有，供其運輸第1 級毒品之用，業據其供陳明確，
    均應依毒品危害防制條例第19條第1 項之規定沒收，因上述
    物品，均已扣案，自無如全部或一部不能沒收之問題，爰不
    另諭知，如全部或一部不能沒收時，追徵其價額。至鑑驗耗
    用之毒品既已滅失，自無庸宣告沒收，附此敘明。
據上論斷，應依刑事訴訟法第299 條第1 項前段，毒品危害防制
條例第4 條第1 項、第18條第1 項前段、第19條第1 項，懲治走
私條例第2 條第1 項、第11條，刑法第11條、第28條、第55條前
段、第47條、第59條、第42條第2 項、第3 項，現行法規所定貨
幣單位折算新臺幣條例第2 條，罰金罰鍰提高標準條例第2 條，
判決如主文。
本案經檢察官黃智勇到庭執行職務。
中    華    民    國    95    年    3     月    29    日
                  刑事第三庭審判長法  官  柳 章 峰
                                  法  官  吳 國 聖
                                  法  官  呂 曾 達
以上正本與原本無異。
如不服本判決，應於判決送達後10日內，向本院提出上訴狀（應
附繕本）。
                                  書記官  陳 淑 華
中    華    民    國    95    年    3     月    29    日
附錄本判決論罪之法條：
毒品危害防制條例第4條
製造、運輸、販賣第一級毒品者，處死刑或無期徒刑；處無期徒
刑者，得併科新臺幣 1 千萬元以下罰金。
製造、運輸、販賣第二級毒品者，處無期徒刑或 7 年以上有期徒
刑，得併科新臺幣 7 百萬元以下罰金。
製造、運輸、販賣第三級毒品者，處 5 年以上有期徒刑，得併科
新臺幣 5 百萬元以下罰金。
製造、運輸、販賣第四級毒品者，處 3 年以上 10 年以下有期徒
刑，得併科新臺幣 3 百萬元以下罰金。
製造、運輸、販賣專供製造或施用毒品之器具者，處 1 年以上 7
年以下有期徒刑，得併科新臺幣 1 百萬元以下罰金。
前五項之未遂犯罰之。
懲治走私條例第2條
私運管制物品進口、出口逾公告數額者，處 7 年以下有期徒刑，
得併科新臺幣 3 百萬元以下罰金。
以犯前項之罪為常業者，處 3 年以上 10 年以下有期徒刑，得併
科新臺幣 5 百萬元以下罰金。
第 1 項之未遂犯罰之。
第 1 項所稱管制物品及其數額，由行政院公告之。


司法院資訊處製作；財團法人民間司法改革基金會備份。
